臺灣臺北地方法院民事判決　　　　　　 94年度簡上字第125號
上　訴　人　鼎眾工程企業有限公司
法定代理人　乙○○○
被上訴人　　晉浩水電工程有限公司
法定代理人　甲○○
上列當事人間請求給付票款事件，上訴人對於中華民國九十三年
十二月十五日本院臺北簡易庭93年度北簡字第22564號第一審判
決提起上訴，本院於九十四年六月六日言詞辯論終結，判決如下
：
    主  文
上訴駁回。
第二審訴訟費用由上訴人負擔。
    事實及理由
壹、被上訴人主張兩造為借貸關係，其持有上訴人所簽發票號：
    AR AR0000000號、票面金額：新台幣（下同）420,000元、
    發票日期：民國93年7月19日、付款人：台灣中小企業銀行
    中山分行之支票（下稱系爭支票），詎遵期提示，竟不獲付
    款。爰依票據法律關係，求為命上訴人給付420,000元，及
    自93年7月20日起至清償日止，按年息百分之六計算之利息
    之判決。原審為被上訴人勝訴判決，並依職權為假執行之宣
    告，被上訴人於本院為駁回上訴之聲明。
貳、上訴人則以被上訴人恐嚇上訴人，上訴人為了要拿回另紙支
    票及工程順利完工，迫於無奈，怕收不到款，始同意折價，
    簽訂切結書及簽發系爭支票予上訴人。另上訴人對被上訴人
    有如原審判決附表所示物品、燈桿差價40,000元、尾款568,
     060元，逾期罰款103,798元之債權部分得與系爭票款債權
    主張抵銷，原審判決附表的物品是上訴人所有，在被上訴人
    倉庫外面，有照片可證，被上訴人應予返還，如無法返還，
    則上訴人主張抵銷2,053,800元等語，資為抗辯，而聲明廢
    棄原判決，駁回被上訴人在原審之訴。
參、查被上訴人主張其持有上訴人所簽發之系爭支票，詎遵期提
    示，竟不獲付款之事實，業據被上訴人於原審提出與其所述
    相符之系爭支票暨退票理由單影本為證（見原審支付命令卷
    第4頁），並為上訴人所不爭執，自堪信被上訴人此部分之
    主張為真實。惟被上訴人主張上訴人應給付系爭支票票款等
    情，上訴人則以前詞置辯。故本件爭執點在於上訴人簽訂系
    爭切結書及簽發系爭支票是否經脅迫？上訴人主張以其對被
    上訴人如原判決附表所示之物品或金額2,053,800元、燈桿
    差價40,000元、工程修補費用568,060元、逾期罰款103,798
    元之債權與被上訴人系爭票款債權抵銷，有無理由？經查：
一、按當事人主張其意思表示係因被詐欺或脅迫而為之者，應就
    其被詐欺或被脅迫之事實，負舉證之責任。最高法院21年上
    字第2012號判例意旨參酌。故上訴人辯稱其係受被上訴人脅
    迫而簽訂切結書（見原審卷第24、25頁）及簽發系爭支票云
    云，自應由上訴人就其受脅迫之事實，負舉證之責任。查證
    人即上開切結書上之見證人王義宏於原審證稱：「（原審提
    示原審卷第24、25頁，本件切結書是否你見證？）是我見證
    的，這件事我清楚。被告（按：上訴人）是我的客戶，原告
    （按：被上訴人）是我朋友的朋友，原告做系爭工程是經由
　　我介紹的，是被告開票跟原告借款，金額我不清楚，借款的
  　是我沒有介入，可能是開票的金額與調現金的金額不符，後
　　來就延伸到兩造間的工程，最後一起做處理寫切結書。路燈
  　桿材料費捌拾陸萬的事情我知道，但是我沒有介入，這個是
    工程款，付款的方式我不知道，寫切結書的時候因為原告有
    代購一些施工材料，必須要提供發票給被告，才能抵銷，採
　　購材料的金額兩人都知道，兩造協議是860,000元，這些材
  　料是用在被告發包給原告的工程上，原告用自己的錢幫被告
    買材料用在工程上，後來結算時就要求被告將代墊材料款還
　　給原告，．．．．本件切結書是兩造結算清楚之後才簽名寫
  　的，當時候只有我們三個人在場，都是協調好之後才簽名的
    。」等語（見原審卷第127、128頁），可見上訴人簽訂上開
    切結書並未受被上訴人脅迫，而係兩造協調之結果，又查上
    訴人於原審業自認系爭支票為支付燈桿錢之事實（見原審卷
    第81頁），而觀之上開切結書內容：「扣除中工２燈桿860,
    300（此部分需驗收合格，如因桿不合規格被扣工程款，
    因此所造成之損失，概由甲○○負責）．．．」，可知系爭
    支票之簽發係依據上開切結書之約定而來的，則上訴人於上
    開切結書之簽訂既未受脅迫，衡情簽發系爭支票亦無被脅迫
    之可能，此外上訴人於本院復未提出任何證據證明其係受被
    上訴人脅迫而簽訂上開切結書及簽發系爭支票，上訴人辯稱
    ，其簽訂系爭切結書及簽發系爭支票是受被上訴人脅迫云云
    ，自不足採。
二、又按二人互負債務，而其給付種類相同，並均屆清償期者，
    各得以其債務，與他方之債務，互為抵銷。但依債之性質不
    能抵銷或依當事人之特約不得抵銷者，不在此限。民法第33
    4條定有明文。查上訴人主張如附表所示之物品在被上訴人
    占有中等情，縱然屬實，惟如附表所示之物品與被上訴人金
    錢給付之請求，給付種類不同，揆諸前開規定，上訴人自無
    法以如附表所示之物品與被上訴人請求之金額為抵銷，上訴
    人此部分抵銷之主張，即不可採。又上訴人另主張如附表所
    示之物品已不在被上訴人處，則以如附表所示物品之價格與
    被上訴人請求之上開票款作抵銷云云。然查上訴人先主張如
    附表所示之物品確實在被上訴人倉庫云云，並提出照片為證
    ，苟上訴人所述屬實，即無給付（返還物品）不能問題，自
    無以如附表所示之物品價格替代該物品給付可言。嗣因被上
    訴人否認其占有如附表所示之物品，上訴人則改稱如附表所
    示物品在不在，在哪裡不知道等語（見本院卷第70頁），則
    上訴人既無法舉證證明被上訴人確曾占有如附表所示物品且
    其後發生給付不能情形，直接主張以如附表所示物品之價格
    與被上訴人請求之票款金額抵銷云云，亦不可採。
三、續查上訴人主張其燈桿費用應為820,000元，而非860,000元
    ，將返還之差價40,000元作抵銷云云，惟觀之上開切結書內
    容，兩造原係認定燈桿費用為860,300元，已非上訴人所主
    張之820,000元，又被上訴人於原審主張剩下燈桿材料錢86
    0,300元，後折價為860,000元，開三張支票，一共是40,000
    元、420,000元、400,000元三張支票，40,000元有兌現，40
    0,000及420,000元跳票等語（見原審卷第80頁），並為上訴
    人自認系爭支票確係支付燈桿之金額等語（見原審卷第81頁
    ），且對其簽發有上開三紙支票不爭執，足認系爭燈桿費用
    為860,000元，始有上開簽發三紙支票之情事，自無差價40,
    000元之情，則上訴人主張將被上訴人應返還燈桿費40,000
    元差價與被上訴人請求之系爭票款作抵銷云云，自不足採。
四、再查上訴人辯稱工程沒有完工，其請他人去收尾，共568,06
    0 元云云，並於原審提出智全公司請款表、吉安順公司請款
    單、出貨單影本（見原審卷第67至70頁）為憑，然依上開切
　　結書所載，除燈桿費用860,300元須待驗收完成後支付外，
　　其餘工程款上訴人均已清償，而上訴人事後並簽發中工公司
    燈桿費用支票共三紙予被上訴人，已如前述，足認被上訴人
    施作之工程，應均已經驗收通過，上訴人始有簽發三紙支票
    之行為，此外上訴人復無法提出任何證據證明工程縱有瑕疵
    乃係可歸責於被上訴人之事由所導致，從而上訴人主張以被
    上訴人應賠償修補瑕疵費用568,060元與被上訴人請求之系
    爭票款抵銷云云，即無可採。
五、末查上訴人主張被上訴人施作工程遲延致其遭扣逾期罰款10
    3,798元應由被上訴人賠償款，並與被上訴人主張之系爭票
    款抵銷云云，固據其於原審提出繳款書影本三紙為據（見原
    審卷第71至73頁）。惟上訴人於原審自承系爭工程係由國周
　　公司向基隆市警察局所承攬等語（見原審卷第129頁），且
　  觀之上開繳款書三紙，前二紙未載明扣款對象為何公司，第
    三紙則載明「國周工程有限公司，本市南榮綜合市場前方交
    通號誌工程逾6日扣款繳庫」等字眼，是並無證據證明系爭
    工程遲誤係由上訴人繳納上開遲延扣款，故上訴人此部分抵
    銷之主張，亦不可採。
六、綜上所述，本件被上訴人主張上訴人應給付系爭票款等情為
    可採。上訴人所辯其係被脅迫簽訂上開切結書及簽發系爭支
    票云云；主張以附表之物品或金額2,053,800元、燈桿差價4
    0,000元、工程修補費用568,060元、逾期罰款103,798元抵
    銷系爭票款云云，均為無可取。從而，被上訴人本於票據法
    律關係，請求上訴人給付，為有理由，應予准許。又本件係
    本於票據有所請求而涉訟者，依民事訴訟法第427條第2項第
    6款應適用簡易訴訟程序，而為被告敗訴之判決，依民事訴
    訟法第389條第1項第3款規定，法院應依職權宣告假執行。
    是則原審判命上訴人如數給付，並依職權宣告假執行，於法
    並無不合。上訴意旨指摘原判決不當，求予廢棄改判，為無
    理由，應予駁回其上訴。
七、因本案事證已臻明確，兩造其餘主張陳述及所提之證據，經
    本院審酌後，與判決結果無影響，爰不一一論駁，附此敘明
    。
八、據上論結，本件上訴為無理由，依民事訴訟法第436條之1第
    3項、第449條第1項、第78條，判決如主文。
中　　華　　民　　國　　94　　年　　6 　　月　　17　　日
                 民事第二庭    審判長法　官　鄭純惠
                  　　　　　　　　　 法　官　洪純莉
                 　　　　　　　　　　法　官　黃雯惠
以上正本係照原本作成。
本判決不得上訴。
中　　華　　民　　國　　94　　年　　6 　　月　　17　　日
                      　             書記官　林玗倩
